最高法院民事裁定　　　　　　　九十四年度台抗字第六六五號
　　再 抗告 人　大慶建設股份有限公司
　　　　　　　　　　　　樓
　　兼　法　定
　　代　理　人　莊隆昌
　　再 抗告 人　甲○○
　　　　　　　　乙○○
　　共　　　同
　　訴訟代理人　何榮源律師
上列再抗告人因與相對人丙○○等間聲請假扣押事件，對於中華
民國九十四年三月一日台灣高等法院裁定（九十四年度抗字第一
○三號），提起再抗告，本院裁定如下：
    主  文
原裁定廢棄，應由台灣高等法院更為裁定。
    理  由
本件相對人執伊所有各如台灣板橋地方法院（下稱板橋地院）九
十三年度全字第二三號民事裁定當事人欄伊姓名下所載房屋，係
再抗告人等於民國七十六年間集資興建，因建造時偷工減料，混
凝土強度嚴重不足，又未依建築法規紮置鋼筋，致九十一年三月
三十一日發生「三三一地震」後，系爭建物即有樑柱扭曲變形、
混凝土爆裂崩落情形，整棟建物因而傾斜、毀損，台北縣政府已
列為危樓，依債務不履行、瑕疵擔保、侵權行為、商品製造人責
任等法律關係及建築法第二十六條、公司法第二十三條規定，得
對再抗告人請求連帶賠償如上開板橋地院裁定附表所示重建費用
、物品損害及租金損失等金額，為保全強制執行，聲請准免供擔
保為假扣押，經板橋地院裁定予以准許，再抗告人不服，向原法
院提起抗告。原法院以：按債權人就金錢請求或得易為金錢請求
之請求，欲保全強制執行者，得聲請假扣押。假扣押非有日後不
能強制執行或甚難執行之虞者，不得為之。請求及假扣押之原因
應釋明之。債權人雖未為前項釋明，如就債務人所應受之損害已
供法院所定之擔保者，得命為假扣押。（修正前）民事訴訟法第
五百二十二條第一項、第五百二十三條第一項及第五百二十六條
第一項、第二項分別定有明文。又請求假扣押之原因雖經債權人
釋明，法院亦得使其供擔保後為假扣押，惟究應命供擔保與否，
係屬法院之職權，法院得斟酌情形定之。本件相對人就系爭房屋
因建造時偷工減料，耐震力不足，致發生「三三一地震」後，嚴
重受損，所需重建費用高達新台幣八千七百餘萬元，已據相對人
提出經中華民國建築技術學會簽認之鹿島工程技術顧問股份有限
公司鑑定報告，及台灣省建築師公會鑑定報告，暨房地預定買賣
契約書、廣告、照片與土地、建物登記謄本、使用執照申請書及
存根等件為證，參以前著名之建設公司有因故解散瓦解之例，足
認相對人就系爭房屋受損已達拆除重建程度，及其請求之對象，
並除債務不履行外之其餘請求權，均已為相當之釋明。再抗告人
與相對人間有無買賣關係存在，以及相對人購買之房屋是否均以
再抗告人莊隆昌、甲○○、乙○○為起造人各情，核屬本案訴訟
請求有無理由之問題，與保全程序無涉。參酌九二一震災重建暫
行條例第七十二條第一項、第二項及首開法文規定，板橋地院為
准免供擔保之假扣押裁定，並無不合等詞，因認再抗告人之抗告
為無理由，裁定予以駁回。
惟按債權人就金錢請求或得易為金錢請求之請求，欲保全強制執
行者，得聲請假扣押。假扣押非有日後不能強制執行或甚難執行
之虞者，不得為之。請求及假扣押之原因應釋明之。前項釋明如
有不足，而債權人陳明願供擔保或法院認為適當者，法院得定相
當之擔保，命供擔保後為假扣押，為九十二年二月七日總統令修
正公布之民事訴訟法第五百二十二條第一項、第五百二十三條第
一項及第五百二十六條第一項、第二項所明定。依上開規定可知
，債權人聲請假扣押，應就其請求及假扣押之原因加以釋明。該
項釋明如有不足，而債權人陳明願供擔保或法院認為適當者，法
院得定相當之擔保，命供擔保後為假扣押。若債權人就其請求及
假扣押之原因絲毫未予釋明，法院尚且不得命供擔保後為假扣押
，遑論為准免供擔保之假扣押裁定。而除九二一地震，訂有九二
一震災重建暫行條例，法院得為准免供擔保之假扣押裁定外，其
餘天災並無得為准免供擔保之假扣押之明文。本件相對人就其主
張再抗告人有脫產情形之請求假扣押原因，似未加以釋明。原法
院僅謂「參以前著名之建設公司有因故解散瓦解之例」，並前揭
情詞，即認板橋地院為准免供擔保之假扣押裁定，並無不合，而
予維持，依上開說明，難謂無適用民事訴訟法第五百二十三條第
一項、第五百二十六條第一項、第二項錯誤之情形。再抗告意旨
，指摘原裁定不當，求予廢棄，非無理由。
據上論結，本件再抗告為有理由。依民事訴訟法第四百九十五條
之一第二項、第四百七十七條第一項、第四百七十八條第二項，
裁定如主文。
中　　華　　民　　國　九十四　年　　七　　月　二十一　日
                      最高法院民事第二庭
                          審判長法官  蕭　亨　國
                                法官  楊　鼎　章
                                法官  陳　淑　敏
                                法官  吳　麗　女
                                法官  袁　靜　文
      本件正本證明與原本無異
                                      書  記  官
中　　華　　民　　國　九十四　年　　八　　月　　二　　日
                                                      Ｋ
